臺灣桃園地方法院民事裁定
111年度消債職聲免字第45號
聲  請  人  
即  債務人  楊智凱（原名：楊振輝）

代  理  人  鄭世脩律師
上列當事人因消費者債務清理聲請免責事件，本院裁定如下：
    主  文
債務人楊智凱不免責。
    理  由
一、按法院為終止或終結清算程序之裁定確定後，除別有規定外
    ，應以裁定免除債務人之債務；法院裁定開始清算程序後，
    債務人有薪資、執行業務所得或其他固定收入，扣除自己及
    依法應受其扶養者所必要生活費用之數額後仍有餘額，而普
    通債權人之分配總額低於債務人聲請清算前 2年間，可處分
    所得扣除自己及依法應受其扶養者所必要生活費用之數額者
    ，法院應為不免責之裁定，但債務人證明經普通債權人全體
    同意者，不在此限；債務人有下列各款情形之一者，法院應
    為不免責之裁定，但債務人證明經普通債權人全體同意者，
    不在此限：㈠於 7年內曾依破產法或本條例規定受免責；㈡隱
    匿、毀損應屬清算財團之財產，或為其他不利於債權人之處
    分；㈢捏造債務或承認不真實之債務；㈣聲請清算前 2年內，
    因消費奢侈商品或服務、賭博或其他投機行為，所支出之總
    額逾該期間可處分所得扣除自己及依法應受其扶養者所必要
    生活費用之半數，或所負債務之總額逾聲請清算時無擔保及
    無優先權債務之半數，而生開始清算之原因；㈤於清算聲請
    前 1年內，已有清算之原因，而隱瞞其事實，使他人與之為
    交易致生損害；㈥明知已有清算原因之事實，非基於本人之
    義務，而以特別利於債權人中之 1人或數人為目的，提供擔
    保或消滅債務；㈦隱匿、毀棄、偽造或變造帳簿或其他會計
    文件之全部或一部，致其財產之狀況不真確；㈧故意於財產
    及收入狀況說明書為不實之記載，或有其他故意違反本條例
    所定義務之行為，消費者債務清理條例（下稱消債條例）第
    132條、第133條及第 134條分別定有明文。又本條例諸如第
    9條第2項之到場義務、第41條出席及答覆義務、第81條第 1
    項提出財產狀況及收入說明書及債權人、債務人清冊義務、
    第82條第 1項之報告義務、第89條生活儉樸及住居限制義務
    、第101條提出清算財團書面資料義務、第102條第1項移交
    簿冊、文件及一切財產義務、第103條第 1項答覆義務、第1
    36條第2項協力調查義務等規定，均企使債務人於債務清理
    過程中得協力完成債務清理，使程序得以順利進行、展現債
    務人清理債務之誠意，俾完成債務人從經濟困境中解免之最
    終目的，然若債務人一再放任程序獨自進行，固然完成了整
    個債務清理程序，亦難認與本法所欲追求之公平清償、使不
    幸陷於經濟上困窘之消費者有重建復甦機會之立法意旨相符
    ，因此倘債務人未能盡其法定義務，則不宜使債務人免責（
    消債條例第134條第8款立法理由參照）。
二、本件聲請人前因有不能清償債務之情事，向本院聲請更生，
    經本院以106年度消債更字第19號裁定聲請人自民國106年3
    月15日下午5時開始更生程序，並由本院司法事務官以106年
    度司執消債更字第59號進行本件更生程序，然因債務人所提
    之更生方案未能獲債權人會議可決，且難認有合理清償之情
    ，遂經本院以109 年度消債清字第10號裁定更生方案不予認
    可，暨自109 年6月30日下午5 時起開始清算程序，並命本
    院司法事務官進行本件清算程序。繼經本院司法事務官調查
    後，債務人名下財產有國泰人壽保險股份有限公司保險契約
    2張，解約後取得25萬6821元解約金，並已分配完畢，除此
    之外已無任何財產，爰於110年5月31日裁定終結清算程序，
    該裁定110年6月22日確定等情（見司執消債清卷一第254-25
    5 頁、司執消債清卷二第2頁），業經本院調取上開卷宗核
    閱無訛，依首揭消費者債務清理條例規定，法院應審酌債務
    人是否有消費者債務清理條例第133 條、第134 條所定應為
    不免責裁定之情形。
三、經查：本院前於109年7月3日命聲請人陳報自裁定開始清算
    程序後之薪資、執行業務所得或其他固定收入（見司執消債
    清卷一第18-19頁），並於109年7月28日合法送達聲請人（
    見司執消債清卷一第33頁），然聲請人未陳報任何資料或證
    明；嗣本院復於109年8月13日命聲請人提出中華民國人壽保
    險同業公會之個人投保紀錄資料（見司執消債清卷一第130
    頁），並於109年8月28日合法送達聲請人（見司執消債清卷
    一第133頁），然聲請人仍未陳報任何資料或證明；另本院
    於109年10月15日再次命聲請人提出上開資料（見司執消債
    清卷一第145頁），並於109年10月29日合法送達聲請人（見
    司執消債清卷一第146頁），惟聲請人迄今仍未陳報任何資
    料，是本院難以認定聲請人有無消債條例第133條之不免責
    事由；且聲請人前開所為，顯已違反消債條例第136條協力
    調查義務，並影響本院調查程序之進行，而構成消債條例第
    134條第8款所規定「有其他故意違反本條例所定義務之行為
    」之要件，復佐以聲請人亦未經普通債權人全體同意其免責
    ，揆諸首揭規定，本件債務人應為不免責之裁定。
四、綜上所述，本件債務人具有消債條例第134條第8款所定「故
    意違反本條例所定所定義務之行為」應為不免責裁定之事由
    ，爰裁定應不免責如主文所示。至法院為不免責之裁定確定
    後，債務人繼續清償債務，而各普通債權人受償額均達其債
    權額之20％以上者，依消債條例第142條之規定，可再行聲請
    法院裁定免責，附此敘明。
中　　華　　民　　國　　111 　年　　6 　　月　　30　　日
                  民事第三庭  法　官　吳為平
上列正本證明與原本無異。
如對本裁定抗告須於裁定送達後10日內向本院提出抗告狀，並繳
納抗告裁判費新台幣1,000元。
中　　華　　民　　國　　111 　年　　7 　　月　　4 　　日
                              書記官  蘇玉玫